【裁判字號】    92,聲判,17
【裁判日期】    920105
【裁判案由】    聲請交付審判
【裁判全文】
臺灣苗栗地方法院刑事裁定                          九十二年度聲判字第一七號
    聲  請  人  丙○○    男  .
    即  告訴人
    代  理  人  乙○○律師
    被      告  甲○○
右列聲請人因告訴被告毀棄損壞案件，不服臺灣高等法院臺中分院檢察署檢察長駁回
再議之處分（九十二年度上聲議字第一二二九號），聲請交付審判，本院裁定如左：
    主  文
聲請駁回。
    理  由
一、本件聲請意旨略以：(1)按被害人之陳述如無瑕疵，且就其他方面調查又與事實相
    符，固足採為科刑之基礎，倘其陳述尚有瑕疵，則在未究明前，遽採為論罪科刑
    之根據，即難認為適法，最高法院著有六十一年台上字第三０九九號判例可稽。
    又告訴人、證人之陳述有部分前後不符，或相互間有所歧異時，究竟何者為可採
    ，法院仍得本其自由心證予以斟酌，非謂一有不符或矛盾，即應認其全部為不可
    採信，尤其關於行為動機、手段及結果等之細節方面，告訴人之指陳，難免故予
    誇大，證人之證言，有時亦有予宣染之可能，然其基本事實之陳述，若果真實性
    無礙時，則仍非不得不予採信，最高法院著有七十四年台上字第一五九九號判例
    可稽。本件被告究有無涉嫌毀損矮牆，業經原檢察官分別隔離聲請人夫妻加以訊
    問，然就被告何時，如何毀損矮牆，兩人陳述均相同，既無礙其真實性，揆諸上
    揭兩判例意旨，聲請人夫妻之證言並無瑕疵，均具證據能力，原不起訴處分及駁
    回再議之處分意旨殊未斟酌上開兩判決意旨，遽為不起訴處分，尚嫌率斷。(2)次
    按聲請人眼見被告實施毀損犯行，旋即向管區派出所報案，並蒙派警員處理並照
    相存證，依相片顯示，系爭矮牆並無汽機車輾倒之痕跡，應係人為所致，且被告
    為此矮牆猶向台灣苗栗地方法院檢察署告訴聲請人夫妻涉嫌妨害自由，此請本院
    向該署調取九十年交查字第一二四號妨害自由案件即明，足見被告天天目睹系爭
    矮牆橫跨馬路，亟欲除去而後快，渠有實施犯行之動機彰彰甚明，況聲請人夫妻
    茍非親眼目睹被告實施毀損犯行，焉有甘冒誣告罪重責而擅行提出輕罪告訴之理
    ？又被告茍非涉案心虛，否則焉有不提出誣告之理？是本件毀損犯行，本院如准
    傳訊管區承辦警員及兩造說明加以訊明，並逐一審酌警存相片據以判斷系爭矮牆
    究出於汽機車輾倒，抑人為踢倒，似足銜接推論被告確涉嫌重大，本件自有續行
    調查之必要云云。
二、按「上級法院檢察署檢察長或檢察總長認再議為無理由者，應駁回之。」；「告
    訴人不服前條之駁回處分者，得於接受處分書後十日內委任律師提出理由狀，向
    該管第一審法院聲請交付審判。」；「聲請交付審判之裁定，法院應以合議行之
    。」、「法院認交付審判之聲請不合法或無理由者，應駁回之。」刑事訴訟法第
    二百五十八條前段、第二百五十八條之一、第二百五十八條之三第一項、第二項
    前段，分別定有明文。
三、經查：（一）聲請人認被告甲○○涉有毀損之犯行，固舉證人即聲請人之妻陳芳
    仁及提出毀損照片為證，而證人陳芳仁於九十二年一月十五日及九十二年四月二
    十二日亦向檢察官證稱：九十年八月二十三日，伊有親眼看見被告毀損矮牆，約
    晚上當時，我在我家庭院，伊夫當時與伊在一起云云，然聲請人於九十年八月二
    十三日晚上九時三十分許向警方指稱：「我有親眼目睹甲○○毀損我的矮圍牆，
    沒有其他證人。」云云（參見偵查卷第七頁）；復於九十一年三月十四日向檢察
    官陳稱：「（問：你告甲○○毀損矮牆一事，有無他人看到？）是我自己看到。
    」云云（參見偵查卷第六十四頁背面。）；又於九十一年八月十五日向檢察官陳
    稱：「（問：關於你提出甲○○毀損矮圍牆的事，你尚有何證據要提出調查？）
    我來不及拍照就被他毀損了。」、「（問：有無其他人看到？）應該沒人看到。
    」云云（參見偵查卷第九十一頁背面）。從聲請人在警詢筆錄及檢察官前二次之
    訊問筆錄觀之，聲請人既明確表示除其本人之外，並無他人看見被告甲○○毀損
    其矮牆，何以間隔一年多，聲請人之妻陳芳仁突然出現成為目擊證人，並出面附
    和聲請人之指訴，其間轉折過程實耐人尋味！況證人陳芳仁為聲請人之妻，且曾
    與被告甲○○有過停車與土地糾紛，經被告甲○○於他案中對其提出妨害自由等
    告訴，為聲請人所是認，復有台灣苗栗地方院檢察署九十年度偵字第四二九七號
    、九十年度偵字第四四０二號檢察官不起訴處分書，及台灣高等法院台中分院檢
    察署九十一年度議字第三八號處分書在卷足憑，其係曲意附和聲請人之指訴，衡
    諸常理，非無可能，其證據之證明力，自然薄弱，顯非屬實，是證人陳芳仁上開
    證詞難以作為認定被告甲○○有罪之證據。（二）聲請人既指稱當晚係因約一小
    時前，已重行修砌該遭毀損之矮牆，故待知被告返家後，即偕同證人陳芳仁不出
    庭院進一步留意動靜云云，此亦經證人陳芳仁所證實乙節（參見偵查卷第一一五
    頁、第一一六頁）。然聲請人與其妻陳芳仁既在自家庭院埋伏，想必已有相當防
    備，以便揪出不法之徒，且其庭院與矮牆之距離，據聲請人所稱僅有五公尺（參
    見偵查卷第九十二頁），當其夫妻二人發現被告甲○○正在著手毀損矮牆時，何
    以不馬上現身以現行犯加以逮捕或出面制止，或暗中拍照存證？反藏身在自家庭
    院內，凡此均與經驗法則不符，故聲請人及其妻均稱有親眼目睹被告甲○○毀損
    矮牆乙節，實難令人置信。（三）至聲請人請求再傳訊苗栗縣警察局頭份分局斗
    煥坪派出所當日至現場處理之警員訊明聲請人如何報案？矮牆究出於汽機車輾倒
    ？或人為踢倒？然以上均有警訊筆錄在卷足憑，況承辦警員並非目擊者，無法作
    為不利於被告之證據，核無再行傳訊之必要。本件原不起訴處分書及駁回再議處
    分書既已調查說明，對照卷內資料，並無不合；此外復查無其他積極證據足資證
    明被告甲○○有何毀損之犯行，原檢察官及臺灣高等法院臺中分院檢察署檢察長
    分別予以不起訴處分及駁回聲請人再議之處分，於法並無不合。是本件聲請人之
    聲請並無理由，應予駁回。
四、爰依刑事訴訟法第二百五十八條之三第二項前段，裁定如主文。
中      華      民      國      九十二      年      一     月    五    日
                                臺灣苗栗地方法院刑事第一庭
                                    審判長法  官  陳 鴻 斌
                                          法  官  姚 銘 鴻
                                          法  官  柳 章 峰
右正本證明與原本無異。
本裁定不得抗告。
                                          書記官  歐 明 秀
中      華      民      國      九十二      年      一     月    五    日


司法院資訊處製作；財團法人民間司法改革基金會備份。
